【裁判字號】    92,訴,43
【裁判日期】    921216
【裁判案由】    侵權行為損害賠償
【裁判全文】
臺灣高等法院臺中分院民事判決  九十二年度訴字第四三號
      原      告  辛○○
      被      告  庚○○
      被      告  丙○○
      被      告  甲○○原名.
      被      告  丁○○
      被      告  戊○○
      被      告  己○○
      被      告  乙○○
右當事人間因被告等詐欺案件，原告提起刑事附帶民事訴訟，請求侵權行為損害賠償
事件，經本院刑事庭移送前來（九十一年度附民字第四三五號），本院於民國九十二
年十二月二日言詞辯論終結，茲判決如左︰
被告己○○、乙○○應連帶給付原告新臺幣壹佰拾壹萬柒仟參佰肆拾肆元，及自民
國九十二年九月二十三日起，至清償日止，按年息百分之五計算之利息。
原告其餘之訴駁回。
訴訟費用由被告己○○、乙○○連帶負擔五分之二，餘由原告負擔。
原告假執行之聲請駁回。
一、被告己○○、乙○○經本院合法通知，均未於言詞辯論期日到場，核無民事訴訟
    法第三百八十六條各款所列情形，爰依原告之聲請由其一造辯論判決。
二、本件原告起訴主張：被告庚○○、丙○○、甲○○、戊○○、丁○○、己○○及
    乙○○明知順溢行及大順行之營運狀況不佳，虧損暴增，財務狀況困難，對外負
    債累累，已無任何資金可供周轉，依當時之經濟狀況，已無清償之能力，顯可預
    期如據實告知情況，他人必不願貸予金錢，為圖順利籌得資金以紓困，竟隱瞞上
    情，共同基於意圖為自己不法所有之概括犯意，共同向原告辛○○佯稱：在中國
    大陸設廠製作蜜餞商機鼎盛，惟因生意往來量大，且購買原料大皆需使用現金交
    易，而急需大筆資金周轉等語，致原告辛○○誤信以為真，自民國（不同）八十
    七年十二月間起至八十八年三月間，連續向原告辛○○詐騙財物，前後共騙取原
    告辛○○新台幣（下同）三百二十九萬三千三百六十元，被告庚○○、丙○○及
    甲○○此部分犯行，業經本院分別判處有期徒刑一年六月及六月，另被告乙
    ○○、戊○○、己○○及丁○○此部分犯行同經台灣彰化地方法院檢察署檢察官
    以八十八年度偵字第九八四六、一０七八四號、八十九年度偵字第三一八七號提
    起公訴，並經台灣彰化地方法院判決認定為共同正犯，被告等自均應依民法第一
    百八十四條第一項前段及第一百八十五條第一項規定，負連帶損害賠償責任。並
    聲明：(1)被告應連帶給付原告參佰貳拾玖萬參仟參佰陸拾元整，及自準備書狀本
    最後送達被告翌日起至清償日止，按週年利率百分之五計算之利息。(2)如受有利
    判決，原告願供擔保請准宣告假執行。(3)訴訟費用由被告連帶負擔。
三、被告庚○○、丙○○、甲○○、戊○○、丁○○則以民事訴訟不受刑事訴訟判決
    之拘束，附帶民事訴訟經移送民事庭後，即屬獨立民事訴訟，其移送後之訴訟程
    序，應適用民事訴訟法，刑事訴訟所調查之証据，及刑事訴訟判決所認定之事實
    ，並非當然有拘束民事訴訟之效力。本件「順溢蜜餞行」係以丙○○名義申請獨
    資經營，實際經營者係庚○○；至戊○○、丁○○、甲○○係受僱人，每日上班
    、工作，每月領薪水，絕非共同經營者，尤未為共同侵權行為之意思聯絡，亦未
    施用詐術，更未朋分花用「大順行」己○○所借款項，更無避不見面之情事，顯
    不構成共同侵權行為，本件金錢借貸係「大順行」己○○（即賴玉英）向原告辛
    ○○借款，原告因較信賴被告庚○○，故要求被告己○○由被告庚○○在支票上
    背書，絕非被告庚○○主動要詐騙原告，亦非被告庚○○、丙○○、甲○○、戊
    ○○、丁○○等五人向原告借款。又甲○○除於八十八年三月上旬適因岳父庚○
    ○支票用完，向甲○○借四張支票由「順溢蜜餞行」會計戊○○開票、填寫金額
    及兌現日期即發票年、月、日，以支付「大順行」貨款外，並無任何共同詐欺之
    意思聯絡，或任何詐欺行為，被告丙○○僅係掛名負責人，未實際參與「順溢蜜
    餞行」之事務，亦未對原告施詐，被告戊○○未曾與原告有何接觸，如何能謂其
    有詐欺行為。且原告自八十八年九月一日提出刑事告訴共同詐欺起至本件九十一
    年十二月九日提起刑事附帶民事訴訟請求連帶賠償，顯然已逾二年之消滅時效，
    被告庚○○、丙○○、甲○○、戊○○、丁○○五人提出時效抗辯。並聲明：駁
    回原告之訴及假執行之聲請。
四、被告乙○○稱其願意連帶負責，但金額需由己○○確定等語（本院卷第八十三頁
    ）。被告己○○則未到庭做何聲明或陳述。
五、兩造不爭執之事實：
（一）原告主張被告己○○及乙○○明知大順行之營運狀況不佳，竟仍由被告己○○
      向原告辛○○佯稱：在中國大陸設廠製作蜜餞商機鼎盛，惟因生意往來量大，
      且購買原料大皆需使用現金交易，而急需大筆資金周轉等語，自八十七年十二
      月間起至八十八年三月間，連續向原告辛○○詐騙財物，並交付青記食品有限
      公司支票二張、來路不明之訴外人林玉鈴所有，戶名為「虹橋服飾精品店」之
      支票一張及被告甲○○名義，由被告戊○○所簽發之支票四張（以上八張支票
      均有被告庚○○之背書），前後共騙取原告辛○○三百二十九萬三千三百六十
      元，為被告庚○○等七人所不爭執。
（二）被告庚○○、丙○○及甲○○因原告所指犯行，業經本院刑事庭分別判處有期
      徒刑一年六月及六月確定在案，另原告所指被告乙○○、戊○○、己○○及丁
      ○○之犯行亦經台灣彰化地方法院檢察署檢察官提起公訴或移送刑事庭併辦，
      業經台灣彰化地方法院於九十二年九月十二日判處被告己○○有期徒刑六年，
      被告乙○○有期徒刑十月，被告戊○○、丁○○無罪等情，業經本院調閱台灣
      彰化地方法院檢察署八十八年度偵字第八七六一號、第一０七八四號、九八四
      六號、八十九年偵字第二七七六號、第三一八七號，台灣彰化地方法院九十年
      度易字第九六０號及本院九十一年度上易字第二０六一號卷核閱無訛，並有台
      灣彰化地方法院刑事裁判主文公告影本一份在卷可稽（本院卷第一三四頁），
      並為兩造所不爭執。
六、本件原告主張被告己○○向其詐騙錢財時，所持之支票八張均有被告庚○○之背
    書，且其中四張為被告甲○○之名義，甲○○既為被告庚○○所經營順溢行之職
    員，當無與順溢行有生意往來之情形，然上開四張甲○○之支票上竟有兩張之受
    款人指明順溢行，冒充係客票以取信原告，另被告戊○○則參與簽發被告庚○○
    、甲○○之上開支票，並與被告己○○共同前往向原告取款，所得款項供被告庚
    ○○所經營順溢行及被告己○○所經營之大順行使用，另被告丙○○係順溢行之
    名義上負責人，被告丁○○亦為順溢行之職員，其等均為共同侵權行為人等語，
    然被告庚○○、丙○○、甲○○、戊○○、丁○○否認與被告己○○、乙○○有
    共同詐欺之犯意聯絡，並以前詞置辯。經查：
（一）被告丙○○、丁○○部分：該被告二人辯稱並未與「大順行」己○○、乙○○
      為共同侵權行為之意思聯絡與行為分擔，且未出面向原告借款，尤未朋分款項
      花用，更未避不見面之情事，不構成共同侵權行為，自不負連帶賠償責任等語
      ，經查：
  １、被告丙○○所涉刑事詐欺罪部分，固經本院刑事庭判處有期徒刑一年六月，緩
      刑四年確定在案，然按附帶民事訴訟經移送民事庭後，即屬獨立民事訴訟，其
      移送後之訴訟程序，應適用民事訴訟法，刑事訴訟所調查之証据，及刑事訴訟
      判決所認定之事實，並非當然有拘束民事訴訟之效力（最高法院四十三年台上
      字第九五號著有判例）。刑事訴訟判決所認定之事實，固非當然有拘束民事訴
      訟判決之效力，但民事法院調查刑事訴訟原有之証据，而斟酌其結果以判斷事
      實之真偽，並於判決內記明其得心証之理由，即非法所不許（最高法院四十九
      年台上字第九二九號著有判例）。本件刑事附帶民事訴訟既經移送民事庭審理
      ，本院自得調查刑事訴訟原有之証据，而斟酌其結果以判斷事實之真偽，是否
      符合民事侵權行為之要件。
  ２、按當事人主張有利於己之事實者，就其事實有舉證之責。民事訴訟法第二百七
      十七條定有明文。又因故意或過失，不法侵害他人權利者，負損害賠償責任，
      民法第一百八十四條第一項可資參照。又數人共同不法侵害他人之權利者，連
      帶負損害賠償責任，為民法第一百八十五條第一項所明定。而民法侵權行為要
      件包括責任能力、故意或過失、不法或不當之行為、侵害或損害他人權利或利
      益、損害之發生及侵害行為與損害之因果關係。本件原告主張被告丙○○、丁
      ○○亦為共同侵權行為人，既為被告丙○○、丁○○所否認，自應由原告就被
      告丙○○、丁○○二人之行為符合上開侵權行為之要件負舉證之責。查本件刑
      事判決雖認定被告丙○○亦須負共同詐欺之刑責，然觀諸上開刑事確定判決所
      認定之事實，被告己○○、戊○○所開具被告丙○○名義之支票，而持以調借
      現金之對象，僅訴外人即另被害人林清池，被告己○○、戊○○並未曾持被告
      丙○○之支票向原告調借現金，且原告之訴訟代理人於本院準備程序中亦自認
      ：「丙○○是沒有出名，沒有對我們有詐欺行為。」（本院卷第九十七頁）足
      證本件借款，被告丙○○並未參與其事；又原告訴訟代理人陳稱：「要商借的
      時候是由己○○一人或者己○○和庚○○二個人一起來，但是要拿錢的時候，
      就是己○○和丁○○或己○○、戊○○、丁○○一起來拿錢，所以我們認為丁
      ○○也有參與詐欺的行為，丁○○有參與拿錢的金額是多少還要再確認。」（
      本院卷第九十七頁）嗣關於被告丁○○取款之次數，自認：「据當事人說丁○
      ○沒有前往取款過。」（本院卷第一四五頁）並稱「取款日期有二次，八十八
      年三月十日、八十八年四月六日二次都是由戊○○陪同己○○來取款。」等語
      （本院卷第一五九頁），由原告之上開陳述，堪認被告丁○○亦無參與侵權行
      為之任何不法或不當之行為；雖被告己○○於刑事庭審理中曾證稱其所借之款
      項，係供大順行與順溢行一起用云云，然被告己○○既為本件民事訴訟之賠償
      義務人，則多一人連帶賠償，將可減免其賠償範圍，其既為利害關係人，即難
      期其證言為絕對可採，原告復未能另行舉證佐證被告己○○之上開證詞為真實
      ，即難逕以被告丙○○係順溢行之負責人，丁○○係順溢行之職員，即率指其
      等與被告庚○○、甲○○、戊○○是一個犯罪集團，而主張被告丙○○、丁○
      ○亦有共同侵權行為，應負連帶賠償責任，是以原告主張被告丙○○、丁○○
      亦為共同侵權行為人，即非可採。至被告丙○○、丁○○是否對訴外人林清池
      施詐而構成侵權行為，雖林清池亦為被告等所涉刑事案件之犯罪被害人，然林
      清池非本件民事案件之原告，即非本件所得審究之範圍。
（二）被告庚○○、甲○○、戊○○部分：該被告三人亦辯稱並未與「大順行」己○
      ○、乙○○為共同侵權行為之意思聯絡與行為分擔，且未出面向原告借款，尤
      未朋分款項花用，更未避不見面之情事，不構成共同侵權行為，自不負連帶賠
      償責任等語，然查：被告庚○○既不否認出借自己之支票供被告己○○向原告
      借款之用，亦不否認在支票後面背書以「取信」於原告（本院卷第四十三頁）
      ，又被告甲○○亦自認同意被告戊○○簽發其支票（本院卷第一五五、一五九
      頁），對此被告戊○○亦為如是陳述（本院卷第四十二頁），而該四張支票竟
      有二張受款人指明順溢行，顯係冒充客票以取信原告，既言「取信」，即對於
      原告之陷於錯誤予以助力，故難認其等三人未參與被告己○○詐騙原告之行為
      ，是以原告主張被告庚○○、甲○○、戊○○應負共同侵權行為責任等語，核
      屬有據。縱被告庚○○於嗣後其所簽發之支票遭退票後，曾召開債權人會議，
      尋求清理債務之方式、亦無解其曾對被告己○○之詐欺行為予以助力之不法行
      為；又被告甲○○、戊○○雖僅為順溢行之職員或會計，順溢行成立之時，其
      等二人雖尚年幼，或尚非順溢行職員，然被告甲○○、戊○○參與被告己○○
      之詐欺行為與其等之工作無涉，更與其年齡無關，是以被告甲○○、戊○○以
      其等非大順行之經營者置辯，即無可採。
（三）本件被告庚○○、丙○○、甲○○、戊○○、丁○○以原告之侵權行為損害賠
      償請求權已罹於二年之時效置辯，原告則主張渠雖於八十八年九月一日向台灣
      彰化地方法院檢察署告訴被告庚○○、被告賴玉英（即己○○）、被告戊○○
      、被告甲○○及訴外人林玉鈴等五人涉犯詐欺罪嫌，然經台灣彰化地方法院檢
      察署偵查後，於九十年四月十日將被告庚○○、丙○○、甲○○提起公訴，被
      告戊○○則予以併案，嗣經台灣彰化地方法院翔實審理後認定被告庚○○、丙
      ○○、甲○○、戊○○、丁○○、己○○及乙○○等七人為本案詐欺共犯，是
      原告辛○○係於九十年四月十日後方知悉被告等七人為共同侵權行為人，原告
      辛○○於九十一年十二月九日提起本件請求，並未罹於二年時效云云，經查：
  １、因故意或過失，不法侵害他人權利者，負損害賠償責任，民法第一百八十四條
      第一項可資參照。又數人共同不法侵害他人之權利者，連帶負損害賠償責任，
      固為民法第一百八十五條第一項所明定。然復按因侵權行為所生之損害賠償請
      求權，自請求權人知有損害及賠償義務人時起，二年間不行使而消滅，自有侵
      權行為時起逾十年者，亦同。民法第一百九十七條第一項亦有明文。且關於侵
      權行為損害賠償請求權之消滅時效，應以請求權人「實際知悉損害及賠償義務
      人時」起算，非以知悉賠償義務人因侵權行為所構成之犯罪行為經檢察官起訴
      ，或法院判決有罪為準。最高法院七十二年台上字第七三八號亦著有判例。本
      件原告辛○○係於八十八年九月一日具狀提出刑事告訴共同詐欺、偽造有價証
      券：原告辛○○於刑事告訴狀，具體詳細指訴共同侵權行為之犯罪事實，並指
      明所犯法條第三百三十九條第一項、罪名為詐欺罪之共同正犯。細閱其刑事告
      訴狀載稱：「一、被告賴玉英為青記食品有限公司負責人，戊○○為其妹，庚
      ○○為其父，周惠慈為其妹婿，．．．．，此係本案發生後經告訴人多方探聽
      始查出被告等間之關係如上。二、被告賴玉英係青記食品有限公司之負責人，
      被告庚○○則為順溢蜜餞行之負責人，被告賴玉英及庚○○意圖為自己不法之
      所有，於民國八十八年三月十日藉口梅仔產期屆至，要大量購買梅仔，需要大
      量資金週轉為理由，慫恿告訴人貸與其金錢，告訴人本未答應，但被告賴玉英
      苦苦央求，並表示告訴人如不願接受她的支票，她會以其父親即庚○○及其他
      人背書之客票向告訴人借款，並說那些客票都是她收貨款的票，信用良好，保
      證不會退票云云。告訴人因不疑有他信以為真，乃於本年三月十日，依賴玉英
      請其妹即被告戊○○持來如附表所示第一至第四張支票貸被告等共計一百七十
      七萬八千六百元，被告等利用上開支票均未到期，告訴人不知會退票之際，復
      於本年四月六日如法泡製又以其購買梅仔欠錢為由，又交付如附表所示第五張
      第八張之四張支票向告訴人詐得一百五十四萬四千七百六十元。上開支票屆期
      經告訴人提示均遭退票，沒有一張兌現．．．．。再者，被告周惠慈是為被告
      庚○○之女婿，是為庚○○所經營之順溢蜜餞行，据說伊是順溢蜜餞行之外務
      員，彼此之間乃僱傭關係，應無私下生意之往來，為何支票指明順溢蜜餞行讓
      被告賴玉英冒充為客票持向告訴人調現？三、經查被告庚○○所經營之順溢蜜
      餞行負債情形，在民間共計一億三千七百零一萬一千元，貨款債務亦達一千一
      百三十九萬三千七百七十一元，另外所欠死會會款亦達六百七十八萬元，三者
      合計即達一億伍仟餘萬元，再加上所欠銀行貸款三千一百九十三萬九千元，將
      近二億元，此有被告所列之資產負債表可証。四、又本案被告賴玉英向告訴人
      調借金錢及交付告訴人上開八張支票均係委託戊○○為之。換言之，告訴人均
      係依賴玉英指示將借錢全數交給戊○○，並從戊○○手中取得上開不獲兌現之
      支票。至於詢及上開支票何以會有零數？如附表第四張票面金額有百位數，第
      五張有十位數，第七張有十位數。賴玉英及戊○○均詐稱因係其客戶之貨款，
      當然有零數之情形云云，更使告訴人深信此係客票無疑，而使其詐欺得逞。五
      、按意圖供行使之用，而偽造、變造公債票、公司股票或其他有價証券者，處
      三年以上、十年以下有期徒刑，得併科三千元以下罰金，刑法第二百零一條第
      一項定有明文。又依同法第三百三十九條第一項規定意圖為自己或第三人不法
      之所有，以詐術使人將本人或第三人之物交付者，處五年以下有期徒刑，拘役
      或科或併科一千元以下罰金。綜合上述：被告賴玉英將其係本人帳戶之支票，
      矇騙告訴人稱為客票，並於該支票發票人擅蓋「李丕湖」之印章以取信告訴人
      達到詐欺之目的，核其刑法已構成偽造有價証券罪及詐欺罪。另被告戊○○、
      庚○○、周惠慈、林玉鈴四人與被告賴玉英之間有詐欺罪犯意之聯絡及行為之
      負擔，上述四人皆為詐欺罪之共同正犯。」有刑事告訴狀影本附於本院卷第一
      三五至一四０頁可稽。由上述告訴內容，足認原告辛○○於八十八年九月一日
      提出刑事告訴時，即已實際知悉損害及侵權行為賠償義務人至少有戊○○、庚
      ○○、周惠慈（即甲○○）及賴玉英四人，然原告竟遲至九十一年十二月九日
      始提起本件刑事附帶民事訴訟，顯逾前開法條所定之二年侵權行為損害賠償之
      請求時效，本件被告庚○○、甲○○、戊○○三人之時效抗辯，尚屬有據，原
      告對此等被告三人之損害賠償請求權即因二年間未行使而消滅，原告此部分之
      請求即屬無據，應予駁回。
  ２、雖原告提出最高法院九十一年台上字第八六一號判決要旨及四十六年台上字第
      三四號判例，以資主張所謂知有損害，非僅指單純知有損害而言，其因而受損
      害之他人行為為侵權行為，亦須一併知之，若僅知受損害及行為人，而不知其
      行為之為侵權行為，則無從本於侵權行為請求賠償，時效即無從進行，而應從
      檢察察起訴時起算云云，然原告於上開刑事告訴狀內即已明確指出被告庚○○
      、甲○○、戊○○三人係犯詐欺罪，當無不知其等行為構成侵權行為之理，是
      以本件與原告所提出之上開最高法院判決或判例所示之情形尚有未合，且縱刑
      事訟訟法上採「無罪推定」之原則，亦不妨礙原告直接向民事庭提起侵權行為
      損害賠償之訴，況被告庚○○、丙○○、甲○○係經檢察官於九十年四月十日
      提起公訴，於其時原告亦即可提起刑事附帶民事訴訟，是以原告主張對被告庚
      ○○、甲○○、戊○○三人之請求權未罹於時效云云，即非可採。
  ３、被告丙○○、丁○○亦為時效抗辯部分：經查原告辛○○係於八十八年九月一
      日具狀提出刑事告訴時，僅列庚○○、甲○○、戊○○為共同詐欺之被告，並
      未及於被告丙○○、戊○○，經台灣彰化地方法院檢察署偵查後，於九十年四
      月十日將被告庚○○、丙○○、甲○○以詐欺罪嫌提起公訴，起訴書內並敘及
      丁○○為詐欺之共同正犯，業經本院調閱台灣彰化地方法院檢察署八十八年度
      偵字第八七六一號、八十九年度偵字第二七七六號、八十九年度偵字第三一八
      七號卷宗查核無誤，是以原告主張其係檢察官於九十年四月十日起訴後，始知
      被告丙○○、丁○○亦為侵權行為人等語，堪可憑採，距原告辛○○於九十一
      年十二月九日提起本件請求並未罹於二年時效，被告丙○○、丁○○辯稱對其
      等之請求權亦罹於時效云云，洵無可採。
七、被告己○○、乙○○部分：
（一）按當事人主張之事實，經他造於準備書狀內或言詞辯論時或在受命法官、受託
      法官前自認者，無庸舉證。民事訴訟法第二百七十九條第一項規定甚明。又當
      事人對於他造主張之事實，於言詞辯論時不爭執者，視同自認。當事人對於他
      造主張之事實，已於相當時期受合法之通知，而於言詞辯論期日不到場，亦未
      提出準備書狀爭執者，準用第一項之規定。民事訴訟法第二百八十條第一項、
      第三項定有明文。本件原告主張被告己○○及乙○○明知其所經營之大順行之
      營運狀況不佳，虧損暴增，財務狀況困難，對外負債累累，已無任何資金可供
      周轉，依當時之經濟狀況，已無清償之能力，顯可預期如據實告知情況，他人
      必不願貸予金錢，為圖順利籌得資金以紓困，竟隱瞞上情，共同基於意圖為自
      己不法所有之概括犯意，共同向原告辛○○佯稱：在中國大陸設廠製作蜜餞商
      機鼎盛，惟因生意往來量大，且購買原料大皆需使用現金交易，而急需大筆資
      金周轉等語，致原告辛○○誤信以為真，自八十七年十二月間起至八十八年三
      月間，連續向原告辛○○詐騙財物，前後共騙取原告辛○○三百二十九萬三千
      三百六十元之事實，被告乙○○曾於本院九十二年八月二十二日準備程序時到
      庭陳稱願連帶負責，然金額無法確認等語（本院卷第八十三頁），而被告己○
      ○、乙○○並於九十二年九月二十二日收受原告之準備書狀繕本，並於九十二
      年十一月十三日收受言詞辯論通知書，有送達證書四份在卷（本院卷第一一六
      、一一七、一六四、一六五頁），依前開法條規定，被告己○○、乙○○既經
      合法通知，而未於言詞辯論期日到場，亦未提出準備書狀爭執，應視同其等對
      於原告所主張關於其等二人之事實自認，原告即無庸再為舉證，堪信原告關於
      被告己○○、乙○○二人之主張為真實，從而原告依侵權行為之法律關係，請
      求被告己○○、乙○○連帶負賠償責任，即屬有據。
（二）按時效完成後，債務人得拒絕給付，民法第一百四十四條第一項定有明文，故
      此我國民法係採抗辯權發生主義，時效期間經過後不僅債權及物權本身不消滅
      ，請求權也不歸於消減，而僅賦予債務人拒絕給付的抗辯權而已。時效期間經
      過後，法院僅得因債務人的援用抗辯權而駁回債權人的請求，債務人未提出抗
      辯，法院不能依職權駁回債權人的請求。本件被告庚○○、丙○○、甲○○、
      戊○○、丁○○雖曾為原告請求權罹於時效之抗辯，然被告己○○、乙○○二
      人則始終未為此抗辯，而時效之抗辯既具有相對性，本院自無從依職權審酌原
      告對被告己○○、乙○○二人之請求權是否罹於時效。
（三）按連帶債務人中之一人消滅時效已完成者，除該債務人應分擔之部分外，他債
      務人仍不免其責任，民法第二百七十六條第二項準用同條第一項之規定甚明。
      蓋若債權人對時效尚未完成之債務人得請求全部履行，而為全部履行之債務人
      對受時效完成利益之債務人得再為內部求償，則其債務人結果不能享受時效完
      成之利益，即與時效之法律設定意旨未合。又按連帶債務人相互間，除法律另
      有規定或契約另有訂定外，應平均分擔義務，民法第二百八十條定有明文。本
      件原告既因被告庚○○、甲○○、戊○○、己○○、乙○○之侵權行為而受有
      三百二十九萬三千三百六十元之損害，被告庚○○、甲○○、戊○○、己○○
      、乙○○本應就此損害負連帶賠償責任，今因原告對被告庚○○、甲○○、戊
      ○○之請求權罹於時效如上述，依被告庚○○、丙○○、甲○○、戊○○、丁
      ○○平均分擔義務之結果，各為六十五萬八千六百七十二元，被告己○○、乙
      ○○僅在被告庚○○、甲○○、戊○○應分擔之一百九十七萬六千零十六之部
      分免責，就一百三十一萬七千三百四十四元部分，仍不能免其連帶賠償責任，
      是以原告對被告己○○、乙○○二人，在一百三十一萬七千三百四十四元範圍
      內之請求為有理由，逾此部分之請求為無理由。
八、綜上所述，被告丙○○、丁○○對原告並無符合構成侵權行為之行為，而被告庚
    ○○、甲○○、戊○○、己○○、乙○○五人之行為對於原告構成侵權行為，然
    原告對被告庚○○、甲○○、戊○○三人之請求權已罹於二年時效，並經其等三
    人為時效抗辯，是以原告對被告庚○○、甲○○、戊○○、己○○、乙○○基於
    侵權行為之法律關係，起訴請求連帶賠償其損害三百二十九萬三千三百六十元及
    自被告最後收受準備書狀繕本之翌日（即九十二年九月二十三日）起算，至清償
    日止，按法定利息百分之五計算之遲延利息，就被告己○○、乙○○於一百三十
    一萬七千三百四十四元及利息之範圍內為理由，應予准許，逾此部分之請求無理
    由，應予駁回。
九、假執行之宣告：
    本件原告勝訴部分為一百三十一萬七千三百四十四元，未逾一百五十萬元，此部
    分經本院判決後即告確定，核無宣告假執行之必要，至原告敗訴部分，其假執行
    之聲請即失所附麗，均併予駁回。
十、本件事證已明，兩造其餘主張及攻擊防禦方法與本件判決結果不生影響，不予一
    一論述，附此敘明。
結論：本件原告之訴，為一部有理由，一部無理由，依民事訴訟法第四百六十三條、
第三百八十五條、第七十九條但書、第八十五條第二項，判決如主文。
中      華      民      國    九十二    年     十二     月     十六     日
~B1民事第二庭審判長法  官  童有德
~B2                法  官  黃永泉
~B3                法  官  蔡秉宸
右為正本係照原本作成。
原告得上訴。
被告不得上訴。
如對本判決上訴，須於收受判決送達後二十日內向本院提出上訴書狀，其未表明上訴
理由者，應於提出上訴後二十日內向本院提出上訴理由書(須按他造人數附具繕本)。
上訴時應提出委任律師或具有律師資格之人之委任狀；委任有律師資格者，另應附具
律師及格證書及釋明委任人與受任人有民事訴訟法第四百六十六條之一第一項但書或
第二項（詳附註）所定關係之釋明文書影本。
~B                書記官  蕭玉真
中      華      民      國    九十二    年     十二     月     十八     日
附註：
民事訴訟法第四百六十六條之一（第一項、第二項）
對於第二審判決上訴，上訴人應委任律師為訴訟代理人。但上訴人或其法定代理人具
有律師資格者，不在此限。
上訴人之配偶、三親等內之血親、二親等內之姻親，或上訴人為法人、中央或地方機
關時，其所屬專任人員具有律師資格並經法院認為適當者，亦得為第三審訴訟代理人
。
                                                                        Ｂ


司法院資訊處製作；財團法人民間司法改革基金會備份。
